ACORDAO-COMPLETO-2419378

ACÓRDÃO 2094/2020 ATA 30/2020 - PLENÁRIO

VISTOS, relatados e discutidos estes autos de Solicitação do Congresso Nacional encaminhada pelo Presidente da Comissão de Fiscalização Financeira e Controle da Câmara dos Deputados (Ofício 452/2019-CFFC-P, de 5/6/2019) a partir da aprovação da Proposta de Fiscalização e Controle 5/2019, de autoria dos Deputados Federais Patrus Ananias, João Daniel, Dionilso Marcon, Nilton Tatto e Valmir Assunção;
ACORDAM os ministros do Tribunal de Contas da União, reunidos em sessão do Plenário, ante as razões expostas pelo relator e com fundamento nos arts. 38, inciso I, da Lei 8.443/1992, 169, inciso II, 232, inciso III, e 239, inciso II, do Regimento Interno, 4º, inciso I, alínea "b", 5º e 17, inciso III, da Resolução-TCU 215/2008, em:
9.1. cessar o sobrestamento destes autos;
9.2. comunicar aos Deputados Léo Motta, Presidente da Comissão de Fiscalização Financeira e Controle da Câmara dos Deputados, Patrus Ananias, João Daniel, Dionilso Marcon, Nilton Tatto e Valmir Assunção, autores da Proposta de Fiscalização e Controle 5/2019, que o Tribunal de Contas da União, por intermédio do Acórdão 1042/2020-TCU-Plenário, proferido no âmbito do Processo TC Processo 005.557/2019-4, reconheceu a perda de objeto daquele processo e determinou o arquivamento dos autos, tendo em vista o decido pelo Supremo Tribunal Federal no âmbito da ADPF 568;
9.3. encaminhar cópia do Acórdão 1042/2020-TCU-Plenário, acompanhado do Relatório e do Voto que o fundamentam, à Comissão de Fiscalização Financeira e Controle da Câmara dos Deputados, em atendimento à Proposta de Fiscalização e Controle 5/2019;
9.4. dar ciência do teor desta deliberação, bem assim do Relatório e Voto que a fundamentam, à Comissão de Fiscalização Financeira e Controle da Câmara dos Deputados e aos Deputados Patrus Ananias, João Daniel, Dionilso Marcon, Nilton Tatto e Valmir Assunção;
9.5. considerar a presente Solicitação do Congresso Nacional integralmente atendida; e 
9.6. arquivar estes autos.

Solicitação do Congresso Nacional em que se requer a realização de fiscalização e controle sobre o Acordo de Assunção de Compromissos firmado entre o Ministério Público Federal no Estado do Paraná (MPF/PR) e a Petróleo Brasileiro S.A. (Petrobras).

não há.

3. Interessados/Responsáveis: não há.

13.1. Ministros presentes: José Mucio Monteiro (Presidente), Walton Alencar Rodrigues (Relator), Benjamin Zymler, Augusto Nardes, Aroldo Cedraz, Raimundo Carreiro, Ana Arraes, Bruno Dantas e Vital do Rêgo.
13.2. Ministros-Substitutos presentes: Marcos Bemquerer Costa, André Luís de Carvalho e Weder de Oliveira.

WALTON ALENCAR RODRIGUES

Adoto, como Relatório, a instrução peça 21, elaborada por AUFC da Secretaria de Macroavaliação Governamental (Semag) , que contou com a anuência do secretário em substituição daquela unidade técnica.
"Trata-se do Ofício 52/2019/CFFC-P, de 5/6/2019 (peça 1, p. 1) , por meio do qual o Deputado Federal Léo Motta, Presidente da Comissão de Fiscalização Financeira e Controle, encaminha a Proposta de Fiscalização e Controle 5/2019, de 13/3/2019 (PFC 5/2019) (peça 1, p. 2-11) .
2.	Os autores da proposta, Deputados Patrus Ananias, João Daniel, Valmir Assunção, Nilto Tatto e Dionilso Mateus Marcon, sob relatoria do Deputado Ricardo Barros, requerem do TCU a realização de fiscalização e controle sobre o Acordo de Assunção de Compromissos firmado entre o Ministério Público Federal no Estado do Paraná (MPF/PR) e a Petróleo Brasileiro S.A. (Petrobras) (peça 1, p. 2-4) . 
3.	O objetivo central da proposta de fiscalização é investigar a regular criação de uma fundação, anunciada em nota à imprensa, sua competência para administrar recursos de US$ 682,4 milhões, equivalentes a R$ 2,75 bilhões, a sua finalidade e a participação de interesses de acionistas americanos nesse acordo (peça 1, p. 5-7) .
HISTÓRICO
4.	Conforme Acórdão 2083/2019-TCU-Plenário, de relatoria do Ministro Walton Alencar Rodrigues, proferido no âmbito dos presentes autos (peça 13) , o expediente encaminhado a esta Corte contendo a Proposta de Fiscalização e Controle 5/2019 foi conhecido como Solicitação do Congresso Nacional (SCN) . Na decisão, foi informado que a presente SCN seria atendida, no mérito, por meio do processo TC Processo 005.557/2019-4, então já em curso no Tribunal, no âmbito do qual era analisada denúncia acerca da mesma matéria objeto da PFC 5/2019. Assim, tão logo apreciado aquele processo, dar-se-ia notícia ao solicitante do seu resultado. 
5.	Por seu turno, foram apensados ao TC Processo 005.557/2019-4 os processos mencionados a seguir, que contemplavam os questionamentos contidos na referida proposta de fiscalização e controle, quais sejam, a regularidade da criação da fundação a ser constituída para administração dos recursos depositados pela Petrobras, oriundos do Acordo de Assunção de Compromissos; a competência dessa fundação para gerir os referidos recursos; a sua finalidade; e a regularidade do acordo em si. 
i) TC Processo 005.840/2019-8, representação proposta pelo Subprocurador-Geral do Ministério Público Junto ao Tribunal de Contas da União (MP-TCU) , Lucas Rocha Furtado, solicitando a adoção de medidas com fins de apurar se o 'Acordo de Assunção de Compromissos' guarda conformidade com o ordenamento jurídico pátrio, assim como com o acordo firmado entre a empresa estatal brasileira e autoridades dos EUA; 
ii) TC Processo 005.844/2019-3, representação proposta por deputados federais integrantes da Mesa Diretora da Câmara dos Deputados, solicitando que sejam realizados procedimentos de fiscalização destinados a apurar as consequências patrimoniais decorrentes do 'Acordo de Assunção de Compromissos'; 
iii) TC Processo 007.631/2019-7, representação proposta por diversos deputados federais solicitando a instauração de procedimento de auditoria com vistas a apurar a regularidade do 'Acordo de Assunção de Compromissos' e, ainda, a sustação da criação do fundo e da fundação privada a ser constituída para administração dos recursos depositados pela Petrobrás. 
6.	Em 24/4/2020, por meio do Acórdão 1042/2020-TCU-Plenário, de relatoria do Ministro Walton Alencar Rodrigues, o Plenário deste Tribunal apreciou o processo TC Processo 005.557/2019-4 e proferiu as seguintes decisões:
9.1. reconhecer a perda de objeto deste processo, bem como dos que foram a ele apensados, em razão da anulação do Acordo de Assunção de Compromissos, com a cessação de todos seus efeitos jurídicos;
 9.2. recomendar à Secretaria de Orçamento Federal, com base no art. 250, inciso III do Regimento Interno do TCU e na Portaria SOF n. 1, de 19/2/2001, que altere o nome e a descrição da Fonte 21, de forma que passe a refletir, de maneira clara, a origem dos recursos aportados, impedindo a confusão entre as receitas objeto do 'Acordo sobre a destinação de recursos' e as receitas decorrentes de acordos de leniência;
9.3. levantar o sigilo dos autos, mantendo-o somente com relação ao nome da denunciante;
9.4. dar ciência desta deliberação ao denunciante; aos representantes dos processos apensados à presente denúncia (TC Processo 005.840/2019-8, TC Processo 005.844/2019-3 e TC Processo 007.631/2019-7) ;  ao Ministério da Economia; à Comissão de Fiscalização Financeira e Controle da Câmara dos Deputados; à Comissão Mista de Planos, Orçamentos Públicos e Fiscalização do Congresso Nacional; à Comissão de Transparência, Governança, Fiscalização e Controle e Defesa do Consumidor do Senado Federal, ao Ministério Público Federal e ao Supremo Tribunal Federal bem como ao Conselho Nacional do Ministério Público, para as providências que entender cabíveis;
9.5. arquivar o presente processo.
7.	Dessa forma, cumpre dar prosseguimento ao feito, uma vez que as análises realizadas no bojo do TC Processo 005.557/2019-4 encontram-se conclusas. 
EXAME TÉCNICO
8.	A fim de contextualizar, registre-se que as possíveis irregularidades informadas na PFC 5/2019 (peça 1, p. 5-7) concentravam-se na criação de fundação para administrar recursos depositados em conta vinculada à 13ª Vara Federal de Curitiba, a partir de Acordo de Assunção de Compromissos firmado entre o Ministério Público Federal - por intermédio de procuradores regionais da República e procuradores da República com designação para oficiar na Operação Lava Jato - e a Petrobras.
9. 	O aludido acordo originava-se de outro ajuste firmado entre a estatal nacional e autoridades norte-americanas do Departamento de Justiça (DoJ) dos Estados Unidos da América (Non Prosecution Agreement) e da Securities & Exchange Comission (SEC) . Nesse ajuste, a Petrobras, com o objetivo de evitar o ajuizamento de ações em seu desfavor naquele país, comprometeu-se a pagar multa no valor total de US$ 853,2 milhões, sendo que, deste montante, 80% (US$ 682,56 milhões) poderiam ser compensados mediante o pagamento de valor equivalente em reais no Brasil.
10.	Também convém relembrar que, à época, o mencionado Acordo de Assunção de Compromissos encontrava-se com seus efeitos suspensos em decorrência de decisão proferida pelo Ministro Alexandre de Moraes no âmbito da ação de Arguição de Descumprimento de Preceito Fundamental (ADPF) 568, proposta pela Procuradora-Geral da República no Supremo Tribunal Federal (STF) .
11.	Neste ponto, passa-se ao relato resumido das análises e das conclusões encontradas nos autos do TC 005.557/2019, apreciado pelo Acórdão 1042/2020-TCU-Plenário, de relatoria do Ministro Walton Alencar Rodrigues, visando ao atendimento da Proposta de Fiscalização e Controle 5/2019, de 13/3/2019 (PFC 5/2019) (peça 1, p. 2-11) .
12.	O referido processo tratava de denúncia com pedido de adoção de medida cautelar, a fim de sustar a execução do já citado Acordo de Assunção de Compromissos, em razões de possíveis ilegalidades. 
13.	A admissibilidade da denúncia foi aceita, mas rejeitada a medida cautelar, pois os pedidos que constavam da denúncia haviam sido atendidos por decisão liminar proferida na mencionada ADPF 568, então em trâmite no Supremo Tribunal Federal. Na decisão, a Suprema Corte suspendera os efeitos do acordo e bloqueara os valores depositados pela Petrobras, tendo sido suspensas todas as ações judiciais então em curso que tratavam do mesmo objeto.
14.	Em 17/9/2019, o Ministro do STF Alexandre de Moraes, relator da ADPF 568, anulou o acordo celebrado entre o MPF do Paraná e a Petrobras e homologou novo acordo (Acordo sobre a destinação de valores) , firmado em 5/9/2019, entre a Procuradoria-Geral da República, a Presidência da Câmara dos Deputados, a Advocacia-Geral da União, com a interveniência da Presidência do Senado Federal e do Procurador-Geral da Fazenda Nacional (peça 17) .
15.	Esse novo acordo prevê que os recursos financeiros observarão as normas constitucionais e legais de direito financeiro e execução orçamentária aplicáveis, bem como prevê que a realização de despesas será fiscalizada pelo TCU e pela Controladoria-Geral da União (CGU) .
16.	Verifica-se que o novo acordo homologado pelo STF vinculou a destinação dos recursos às áreas da educação (R$ 1,6 bilhão) e do meio ambiente (Amazônia Legal) (R$ 1,06 bilhão) , devendo a vinculação constar na Lei Orçamentária Anual (LOA) , bem como estarem sujeitos ao teto de gastos, nos termos da Emenda Constitucional 95/2016 e ao contingenciamento de despesas, se for o caso de aplicação em despesas primárias não excepcionadas, com exceção dos recursos destinados à Amazônia Legal pelo item 1.2.2 do 'Acordo sobre a destinação dos valores', que foram classificados como transferências obrigatórias de execução no exercício de 2019 (peça 18, p. 5 - 6) . 
17.	Registre-se ainda a nova vinculação de recursos a ações de enfrentamento à pandemia de Covid-19 da parte dos recursos destinados à educação não executada em 2019, resguardado o disposto no art. 48, inciso II, da Constituição Federal (peça 19) . Acerca desse tema, vislumbrou-se a possibilidade de execução dos recursos por meio de créditos adicionais especiais ou extraordinários, a depender do caso.  
18.	A apreciação do mérito do TC Processo 005.557/2019-4 ocorreu após a resolução da ADPF 568 por meio do acordo homologado pelo STF. No que tange aos pedidos de apuração de débito, ficou constatado que a medida cautelar proferida pelo STF, bloqueando recursos e impedindo qualquer movimentação sem autorização daquele tribunal, evitou qualquer tipo de prejuízo ao erário, de forma que - a rigor - não havia débito a ser apurado.
19.	Acerca de possível responsabilização de agentes públicos, concluiu-se que os atos relacionados ao Acordo de Assunção de Compromissos foram praticados por membros do Ministério Público Federal no Paraná e que tais atos encontravam respaldo nas atribuições constitucionalmente previstas dos procuradores. Assim, eventual avaliação de responsabilização fugiria da jurisdição desta Corte de Contas.
20.	Já no que diz respeito ao exame dos temas atinentes às finanças públicas, foram ratificados os entendimentos do STF que fundamentaram o novo acordo. Conforme apontado no voto que embasou o Acórdão 1042/2020-TCU-Plenário, de relatoria do ministro Walton Alencar Rodrigues, o acordo homologado pelo STF afirma que devem ser observadas as normas constitucionais e legais de Direito Financeiro e de execução orçamentária (peça 17, p. 29 - 30) . Dessa forma, o Ministro-Relator considerou desnecessário orientar o Ministério da Economia a respeito da natureza de receita pública dessas verbas, da necessidade de recolhê-las à Conta Única e de aplicá-las conforme a legislação aplicável.
21.	Em contraste, registre-se encaminhamento proposto pela unidade técnica em seu parecer opinativo, ao examinar os autos do TC Processo 005.557/2019-4:
d) dar ciência ao Ministério da Economia sobre os seguintes entendimentos, que serão utilizados como critérios na fiscalização da aplicação dos recursos e de outros de natureza semelhante que eventualmente venham a ingressar no país, ratificando, na essência, aqueles exarados pelo Supremo Tribunal Federal ao homologar o 'Acordo sobre a Destinação dos Recursos', bem como a decisão monocrática do Ministro Alexandre de Moraes, proferida em 18/12/2019, no âmbito da ADPF 568:
d.1) os recursos objeto do acordo entre Petrobras e membros do Ministério Público Federal no Paraná pertencem ao Brasil, nesse caso, à União, pessoa jurídica de direito público interno, conforme disposições do acordo firmado em setembro de 2018 entre a Petrobras e o Departamento de Justiça (DoJ) dos Estados Unidos da América (Non Prosecution Agreement - peça 1, p. 9-41) ; 
d.2) os valores devem ser depositados na Conta Única do Tesouro Nacional, em estrita observância ao princípio da unidade de caixa, bem como ao art. 56 da Lei 4.320/1964 e aos arts. 1º e 2º do Decreto-lei 1.755/1979 e do Decreto 93.872/1986, respectivamente; 
d.3) a administração e a guarda dos recursos, após depositados na Conta Única federal, é de responsabilidade da Secretaria do Tesouro Nacional, órgão responsável pelo gerenciamento da conta única, nos termos dos arts. 11, inciso I, e 12, incosos II e III, da Lei 10.180/2001; 
d.4) por se tratar de receita pública de destinação vinculada a determinados órgãos e objetivos, a Lei Orçamentária Anual, em compatibilidade com as metas fiscais estabelecidas na Lei de Diretrizes Orçamentárias, deverá refletir, em cada exercício financeiro, a destinação fixada no 'Acordo sobre a destinação dos recursos', inclusive no que concerne ao superávit financeiro da fonte 21, até que os valores arrecadados se esgotem, conforme determinação do art. 8º, parágrafo único, da Lei Complementar 101/2000 (LRF) ;
d.5) por serem receitas públicas, a destinação dos valores, definida no acordo homologado pelo STF, deverá ser refletida na Lei Orçamentária Anual ou em créditos adicionais, nos termos dos arts. 2º, 3º e 4º da Lei 4.320/1964;
d.6) a aplicação dos recursos depositados pela Petrobras, em decorrência do acordo formalizado entre a estatal e o DoJ dos Estados Unidos, está sujeita aos limites estabelecidos pelo art. 107, § 1º, do ADCT e às regras de contingenciamento definidas pelo art. 9º da Lei Complementar 101/2000 e pela Lei de Diretrizes Orçamentárias, com exceção dos recursos destinados à Amazônia Legal pelo item 1.2.2 do 'Acordo sobre a destinação de valores', que foram classificados como transferências obrigatórias de execução no exercício de 2019; (destaques inseridos) 
22.	Ainda no que tange à temática finanças públicas, vale repisar o item 9.2 como registrado no Acórdão 1042/2020-TCU-Plenário:
9.2. recomendar à Secretaria de Orçamento Federal, com base no art. 250, inciso III do Regimento Interno do TCU e na Portaria SOF n. 1, de 19/2/2001, que altere o nome e a descrição da Fonte 21, de forma que passe a refletir, de maneira clara, a origem dos recursos aportados, impedindo a confusão entre as receitas objeto do 'Acordo sobre a destinação de recursos' e as receitas decorrentes de acordos de leniência;	
23.	No voto, o relator esclareceu que os recursos 'jamais' vieram do exterior, em vez disso os valores do ajuste (Petrobrás e Departamento de Justiça dos Estados Unidos (DoJ) ) foram 'transferidos para conta na Caixa Econômica e, após deliberação do STF, foram recolhidos à Conta Única'. Assim, verifica-se também que não houve transferência ao Tesouro Nacional de valores oriundos de autoridades americanas. 
24.	Outro ponto destacado foi que não houve 'transmissão voluntária do bem', requisito essencial para que se configure contrato na modalidade 'doação'. Em síntese, a Petrobrás, ao celebrar acordo com autoridades americanas, assumiu obrigação de pagar determinado valor, em troca de não sofrer processo. Assim, verifica-se que a estatal não doou quantia a autoridades brasileiras, porque o pagamento decorre diretamente do acordo firmado nos EUA. Os efeitos cogentes advindos do ajuste afastam eventual conteúdo de liberalidade da transferência de valores. 
25.	Nessa linha, a rubrica orçamentária 'Transferência do Exterior' ou 'Multa da Legislação Anticorrupção Oriundas de Acordos de Leniência' não retratariam adequadamente os recursos do acordo examinado, por isso foi exarada recomendação à Secretaria de Orçamento Federal (SOF) para que altere o nome e a descrição da Fonte 21, de modo que passem a refletir de maneira clara a origem dos recursos.
27.	Em relação ao direcionamento de parte dos recursos para o combate à pandemia do Covid-19 - fato noticiado no item 17 desta instrução -, cumpre registrar que o relator citou o Decreto Legislativo 6/2020, de 20/3/2020, que reconheceu a ocorrência da calamidade pública para fins do art. 65 da Lei Complementar (LC) 101/2000, bem como a adoção da medida cautelar proferida no âmbito da Ação Direta de Inconstitucionalidade (ADI) 6.357/DF, 29/3/2020, de relatoria do Ministro Alexandre de Moraes. De relevo, saliente-se que essas medidas suspenderam diversos dispositivos da Lei de Responsabilidade Fiscal (LRF) . Com isso, o relator julgou desnecessário 'fixar ou esclarecer entendimento a respeito da fiscalização da aplicação desses recursos, 'notadamente aqueles que versam sobre contingenciamento definidas pelo art. 9º da LC 101/2000'.
28.	Por oportuno, vale noticiar o abrangente Plano de Acompanhamento das Ações de Combate à Covid-19 aprovada pelo Tribunal do TCU, em 8/4/2020, cujas informações estão disponíveis no endereço eletrônico: https://portal.tcu.gov.br/imprensa/noticias/plano-de-acompanhamento-das-acoes-de-combate-a-covid-19-estimula-o-controle-preventivo-8A81881F7160FD16017189E8BB7168DB.htm .
29.	Propõe-se, assim, cessar o sobrestamento dos presentes autos, em consequência do Acórdão 1042/2020-TCU-Plenário, de relatoria do Ministro Walton Alencar Rodrigues, e informar aos signatários desta SCN o pleno teor daquele decisum, bem como do voto e do relatório que o fundamentam, dando-se cumprimento a esta Solicitação do Congresso Nacional.
CONCLUSÃO
30.	Por meio do Acórdão 2083/2019-TCU-Plenário, de relatoria do Ministro Walton Alencar Rodrigues, este Tribunal conheceu da presente Solicitação do Congresso Nacional (SCN) e decidiu que a apreciação do feito se daria por meio do TC Processo 005.557/2019-4, que tratava do mesmo objeto contido na Proposta de Fiscalização e Controle 5/2019. Dessa forma, estendeu-se ao referido processo os atributos definidos no art. 5º da Resolução-TCU 215/2008, com fulcro no art. 14, inciso III, desse normativo.
31.	Em 24/4/2020, o Acórdão 1042/2020-TCU-Plenário, de relatoria do Ministro Walton Alencar Rodrigues, apreciou o processo TC Processo 005.557/2019-4, por meio do qual o Tribunal i) reconheceu a perda de objeto daquele processo, bem como dos que foram a ele apensados, em razão da anulação do Acordo de Assunção de Compromissos, com a cessação de todos seus efeitos jurídicos; ii) recomendou à Secretaria de Orçamento Federal que altere o nome e a descrição da Fonte 21, de forma que passe a refletir, de maneira clara, a origem dos recursos aportados, impedindo a confusão entre as receitas objeto do 'Acordo sobre a destinação de recursos' e as receitas decorrentes de acordos de leniência, entre outras providências. 
32.	Dessa forma, com a conclusão do exame realizado no âmbito do TC Processo 005.557/2019-4, propõe-se cessar o sobrestamento destes autos e encaminhar aos autores da presente solicitação a instrução inserida à peça 43 do TC Processo 005.557/2019-4, bem como o Acórdão 1042/2020-TCU-Plenário, de relatoria do Ministro Walton Alencar Rodrigues, além do relatório e do voto que o fundamentam, considerando-se assim integralmente atendida a Solicitação do Congresso Nacional.
PROPOSTA DE ENCAMINHAMENTO
33.	Diante do exposto, submete-se a presente Solicitação do Congresso Nacional à consideração superior, com proposta de:
a) cessar o sobrestamento da presente solicitação, em vista dos resultados do processo conexo TC Processo 005.557/2019-4, com fundamento no art. 47 da Resolução-TCU 259/2014, c/c o art. 6º, inciso I, da Resolução-TCU 215/2008;
b) informar ao Presidente da Comissão de Fiscalização Financeira e Controle da Câmara dos Deputados, Deputado Léo Motta, que o integral atendimento da Proposta de Fiscalização e Controle (PFC) 5/2019 ocorreu com a prolação do Acórdão 1042/2020-TCU-Plenário, de relatoria do Ministro Walton Alencar Rodrigues, em 24/4/2020, que apreciou o processo TC Processo 005.557/2019-4, no âmbito do qual foram realizadas as seguintes constatações e firmados os seguintes entendimentos:
b.1) após examinada a situação do Acordo de Assunção de Compromissos firmado entre o Ministério Público Federal no Estado do Paraná e a Petróleo Brasileiro S.A., constatou-se a anulação do Acordo de Assunção de Compromissos, com a cessação de todos seus efeitos jurídicos, de forma que a ação de controle externo requerida não se aplica ao caso;
b.2) recomendou-se à Secretaria de Orçamento Federal que altere o nome e a descrição da Fonte 21, de forma que passe a refletir, de maneira clara, a origem dos recursos aportados, impedindo a confusão entre as receitas objeto do 'Acordo sobre a destinação de recursos' e as receitas decorrentes de acordos de leniência, entre outras providências.
c) encaminhar cópia do Acórdão 1042/2020-TCU-Plenário, de relatoria do Ministro Walton Alencar Rodrigues, bem como do relatório e do voto que a fundamentaram, à Comissão de Fiscalização Financeira e Controle da Câmara dos Deputados e aos Deputados Patrus Ananias, João Daniel, Valmir Assunção, Nilto Tatto, Dionilso Mateus Marcon e Ricardo Barros, autores da PFC 5/2019;  
d) dar ciência da decisão que vier a ser proferida, bem como do relatório e do voto que a fundamentarem, à Comissão de Fiscalização Financeira e Controle da Câmara dos Deputados e aos Deputados Patrus Ananias, João Daniel, Valmir Assunção, Nilto Tatto, Dionilso Mateus Marcon e Ricardo Barros, autores da PFC 5/2019; e
e) arquivar o presente processo, com fundamento no art. 169, inciso V, do Regimento Interno do Tribunal."

8.1. Taísa Oliveira Maciel (118.488/OAB-RJ) e outros.

Não atuou.

SOLICITAÇÃO DO CONGRESSO NACIONAL. PROPOSTA D FISCALIZAÇÃO E CONTROLE. ACORDO DE ASSUNÇÃO DE COMPROMISSOS CELEBRADO ENTRE MPF E PETROBRAS. CRIAÇÃO DE FUNDAÇÃO PARA GERIR OS RECURSOS DEPOSITADOS PETROBRAS EM CONTA CORRENTE VINCULADA À 13ª VARA FEDERAL DE CURITIBA, EM DECORRÊNCIA DE ACORDO FIRMADO COM AUTORIDADES DOS EUA, EM TROCA QUE NÃO RESPONDER À PROCESSO NAQUELE PAÍS. CONHECIMENTO. PROCESSO EM CURSO QUE ANALISAVA DENÚNCIA SOBRE A MESMA MATÉRIA (005.557/2019-4). SOBRESTAMENTO. BLOQUEIO DOS RECURSOS PELO STF, ANTES DA UTILIZAÇÃO DOS RECURSOS. ANULAÇÃO DO ACORDO DE ASSUNÇÃO DE COMPROMISSOS EM TELA, COM CESSAÇÃO DE TODOS OS SEUS EFEITOS. HOMOLOGAÇÃO DE NOVO ACORDO PELO STF, ESTABELECENDO NOVA DESTINAÇÃO E OBSERVÂNCIA DAS NORMAS DE DIREITO FINANCEIRO E DE EXECUÇÃO ORÇAMENTÁRIA. RECOLHIMENTO DOS RECURSOS À CONTA ÚNICA DA UNIÃO. PERDA DE OBJETO DO 005.557/2019-4. PROSSEGUIMENTO DESTE FEITO. ENVIO DE INFORMAÇÕES À CÂMARA DOS DEPUTADOS. ATENDIMENTO INTEGRAL.

SOLICITAÇÃO DO CONGRESSO NACIONAL (SCN)

Secretaria de Macroavaliação Governamental (Semag).

Tratam os autos de Solicitação do Congresso Nacional oriunda da Comissão de Fiscalização Financeira e Controle (CFFC) , da Câmara dos Deputados, que aprovou a Proposta de Fiscalização e Controle (PFC) 5/2019 atinente ao "Acordo de Assunção de Compromissos" celebrado entre a Petróleo Brasileiro S.A (Petrobras) e o Ministério Público Federal (MPF) , na pessoa dos Procuradores da República do Paraná que exerciam suas funções na "Força-Tarefa Lava-Jato", e homologado pela 13ª Vara Criminal Federal de Curitiba.
O referido "Acordo de Assunção de Compromissos" previa a criação de fundação de direito privado para gerir os mais de R$ 2,5 bilhões depositados pela Petrobras em conta corrente vinculada à 13ª Vara Federal de Curitiba, em cumprimento a acordo firmado entre a estatal e autoridades dos Estados Unidos da América, em troca de a companhia não responder a processo naquele país.
A Proposta de Fiscalização e Controle requer a avaliação dos seguintes pontos:
i) quanto ao alcance jurídico: se houve descumprimento dos princípios e das normas legais que regem a administração pública;
ii) quanto ao alcance administrativo: observar que eventual má aplicação de recursos tem repercussão sobre o conjunto da administração, prejudicando o atendimento e o bom funcionamento de outros programas;
iii) quanto ao alcance econômico e orçamentário: se houve desvios ou má aplicação de recursos, a fim de assegurar a correta destinação dos recursos públicos; e
iv)	 quanto ao alcance político e social: a atuação do Poder Legislativo, relativamente ao seu papel de titular do controle externo, aprimora e garante a adequada aplicação dos recursos e prestação dos serviços públicos em favor de toda a sociedade.
Por meio do Acórdão 2083/2019-TCU-Plenário (peça 13 destes autos) , proferido na Sessão 4/9/2019, esta Corte conheceu da presente Solicitação, deu conhecimento à CFFC a respeito dos processos autuados nesta Corte que versavam sobre a matéria e informou que a PFC 5/2019 seria examinado no âmbito de um deles, o TC Processo 005.557/2019-4.
À época da deliberação, encontravam-se suspensos os efeitos do "Acordo de Assunção de Compromissos", por força de decisão cautelar proferida em 15/3/2019 pelo Supremo Tribunal Federal (STF) no âmbito da ADPF 568, que bloqueou a totalidade dos recursos depositados pela Petrobras e impediu a concretização dos efeitos do acordo.
Ocorre que, em 17/9/2019, o STF concluiu que o acordo celebrado entre a Procuradoria da República no Paraná e a Petrobras desrespeitava a integridade de preceitos fundamentais da Constituição Federal e, por isso, considerou-o nulo[footnoteRef:2].  [2:  Disponível em http://www.stf.jus.br/arquivo/cms/noticiaNoticiaStf/anexo/adpf568homolog.pdf.] 
A mesma deliberação homologou outro acordo, denominado "Acordo Sobre a Destinação de Valores", celebrado entre a Petrobrás, a Procuradoria-Geral da República, a Presidência da Câmara dos Deputados e a Advocacia-Geral da União, com a interveniência da Presidência do Senado Federal e do Procurador-Geral da Fazenda Nacional, que estabelece transferência ao Caixa Único da União dos recursos depositados pela Petrobras, para serem utilizados em observância à normas de Direito Financeiro e de execução orçamentária. 
Segundo a decisão do STF, o novo acordo respeita integralmente os preceitos fundamentais e afasta as nulidades existentes no "anterior e ilícito 'Acordo de Assunção de Compromissos'".
Ao examinar a matéria no TC Processo 005.557/2019-4, tendo em vista o decido pela Suprema Corte, o TCU reconheceu a perda de objeto do processo e determinou o arquivamento dos autos (Acórdão 1042/2020-TCU-Plenário) .
Assim, cesso o sobrestamento destes autos e determino o encaminhamento à Comissão de Fiscalização Financeira e Controle da Câmara dos Deputados do Acórdão 1042/2020-TCU-Plenário, acompanhado do Relatório e do Voto que o fundamentam, e considero integralmente atendida a Solicitação do Congresso Nacional.
Com essas considerações, incorporo a minhas razões de decidir as análises e conclusões constantes da instrução transcrita no Relatório, e voto por que seja adotada a deliberação que submeto à deliberação deste Colegiado.
TCU, Sala das Sessões Ministro Luciano Brandão Alves de Souza, em 12 de agosto de 2020.
WALTON ALENCAR RODRIGUES 
Relator